【裁判字號】    99,附民,5
【裁判日期】    990609
【裁判案由】    違反著作權法
【裁判全文】
智慧財產法院刑事附帶民事訴訟判決
                                       99年度附民字第5號
原      告  得利影視股份有限公司
代  表  人  甲○○
訴訟代理人  戊○○
            丁○○
被      告  乙○○
            丙○○
上列被告因違反著作權法案件（99年度刑智上訴字第20號），原
告提起附帶民事訴訟，請求損害賠償，本院判決如下：
    主  文
被告乙○○、丙○○應連帶給付原告新臺幣壹拾貳萬元，及自民
國99年4 月22日起至清償日止，按週年利率百分之五計算之利息
。
原告其餘之訴駁回。
原告假執行之聲請駁回。
    事實及理由
一、按當事人經合法傳喚，無正當之理由不到庭或到庭不為辯論
    者，得不待其陳述而為判決，刑事訴訟法第498 條定有明文
    。本件被告丙○○經合法傳喚，於言詞辯論期日無正當之理
    由不到庭，爰依上開規定，不待其陳述而為判決。
二、原告起訴主張：被告乙○○明知丙○○（另經檢察官偵查）
    交予其販賣之DVD 及VCD 等光碟商品中，其中如附表所示影
    片為原告得利影視股份有限公司（下稱得利公司）擁有著作
    財產權之視聽著作，未經原告之同意或授權，不得擅自重製
    、散布。被告竟與丙○○基於共同犯意之聯絡，自民國98
    年5 月起，由丙○○先以不詳方式取得上開之母片後，再由
    丙○○與乙○○共同於高雄縣鳳山市○○路393 號內，以燒
    錄器大量燒錄後，公然在現場陳列，以每片新台幣（下同）
    35元至50元不等之價格，販售予不特定客人牟利，而丙○○
    則每日提供200 元之報酬予乙○○。嗣於同年9 月29日17時
    45分許，為警在上址搜索查獲，並扣得燒錄機2 台、空白光
    碟100 片、光碟棉套150 個、帳冊1 本及盜版影音光碟片共
    39片，其中屬於原告享有著作財產權之影片有6 部，計有23
    片。被告上開犯行，業經臺灣高雄地方法院、以99年度審訴
    字第209 號判決有罪在案，足證被告等共同侵害原告著作權
    之犯行及犯意，至為明確。本件刑事被告雖僅為乙○○，惟
    被告乙○○與被告丙○○間就違反著作權法之犯行，有犯意
    聯絡及行為分擔，被告等二人應連帶對原告負賠償責任。原
    告花費數億元金額向美商八大電影公司取得臺灣之出租與販
    賣之專屬授權，且製作影音光碟及產銷，亦耗費鉅資及心血
    。上開侵權扣案物雖僅有23片，惟被告等之犯罪期間已長達
    5 個月，又扣案之空白光碟及光碟棉套高達100 餘片，可推
    論被告出售之數量實無法估計，其情節應屬重大，由被告雖
    自承以35元至50元價格售出，惟未陳明侵權光碟之種類及數
    量，由扣案光碟亦無從推知已侵害之光碟數量，故爰以每一
    著作物20萬元酌定被告應賠償之金額，原告著作權受侵害之
    影片共6 部，則原告所得請求被告等連帶賠償之損害為120
    萬元（20萬X6=120萬）。爰依刑事訴訟法第487 條第1 項、
    著作權法第88條第1 項、第3 項，求為命：被告等應連帶給
    付原告120 萬元，及自起訴狀繕本送達翌日起至清償日止，
    按年息百分之5 計算之利息。並陳明就第一項聲明部分願供
    擔保，請准宣告假執行。
三、被告乙○○、丙○○則以：
  (一)被告乙○○：
    並非丙○○交予伊販賣，是伊自己販賣的。且附表所示光碟
    是伊重製，惟無販賣。伊之所以指述丙○○涉案，係因之前
    與之結怨而起，丙○○僅係租房子給伊。
  (二)被告丙○○（據其於準備程序到庭所為陳述）：
    伊否認有販賣、或交予乙○○重製、販賣，伊與本案無關，
    且120 萬金額過鉅。和解金額交由法院判斷。
四、兩造不爭執之事項：
    附表所示光碟為乙○○所重製、均為盜版光碟。
五、兩造之主要爭點：
  (一)丙○○有無重製、販賣附表所示的盜版光碟。乙○○有無販
    賣附表所示之盜版光碟。
  (二)被告二人如構成侵害著作權，損害賠償金額應為何。
六、本院得心證之理由：
  (一)按附帶民事訴訟之判決，應以刑事訴訟判決所認定之事實為
    據，刑事訴訟法第500 條前段定有明文。經查，被告乙○○
    、丙○○均明知如附表編號1 至6 所示之「頭號公敵」、「
    特種部隊眼鏡蛇的崛起」、「變形金剛2 」、「天外奇蹟」
    、「哈利波特6 」及「冰原歷險記3 」等影音光碟，分別係
    如附表「發行片商」欄所示環球家庭影視娛樂公司（以下簡
    稱環球公司）、派拉蒙家庭娛樂公司（以下簡稱派拉蒙）、
    博偉家庭娛樂公司（以下簡稱博偉公司）、華納家庭娛樂公
    司（以下簡稱華納公司）、20世紀福斯國際家庭娛樂公司（
    以下簡稱福斯公司）等公司享有著作權之視聽著作，依我國
    著作權法第4 條第2 款規定及自91年1 月1 日在中華民國管
    轄區域內生效之世界貿易組織（WTO ）協定附錄「與貿易有
    關之智慧財產權協定」（TRIPS ），均受我國著作權法保護
    之視聽著作，環球、派拉蒙、博偉、華納、福斯等公司並授
    權我國得利影視股份有限公司（下稱原告），在臺灣地區享
    有重製、販售、出租等權利，為上開公司等享有著作權之影
    音光碟，且均在著作權存續時間之內，任何人未經上開著作
    權人之同意或授權，不得擅自重製或散布。乙○○竟與丙○
    ○共同基於意圖銷售而擅自以重製於光碟之方法侵害他人著
    作財產權之犯意聯絡，自98年5 月間起，先由丙○○以不詳
    方式取得上述盜版電影光碟之母片後，再由丙○○與乙○○
    共同於高雄縣鳳山市○○路393 號內，以燒錄器大量燒錄後
    ，公然在前址現場陳列，以每片新台幣（下同）35至50元不
    等之價格，販售予不特定客人牟利，而丙○○則每日提供
    200 元之報酬予乙○○。嗣於同年9 月29日17時45分許，為
    警在上址搜索查獲，並扣得燒錄機2 台、盜版影音光碟片23
    片（詳如附表所示）、空白光碟100 片、光碟棉套150 個、
    名片5 盒及帳冊1 本等物品等情。此經本院99年度刑智上訴
    字第20號刑事判決認定屬實，並認被告乙○○與丙○○共同
    構成著作權法第91條第3 項意圖銷售而擅自以重製於光碟之
    方法侵害他人之著作財產權罪，而判處有期徒刑10月，業經
    本院上開刑事卷宗查核認定屬實，自堪信為真實。雖被告丙
    ○○否認侵權行為云云；被告乙○○於準備程序時否認有要
    販賣他人云云。然查，被告乙○○於刑事案件偵查時即已
    陳稱丙○○是伊老闆，伊是被丙○○請的（見偵查卷第27頁
    ），且參以被告除陳稱其受丙○○僱佣外，亦自承參與重製
    盜版光碟，果非係受丙○○受僱佣，斷無於偵查時亦供出丙
    ○○為老闆之理，堪認其於偵查時所述，應可採信，足見被
    告丙○○確有僱佣被告乙○○等情，應可採信。雖被告乙
    ○○於準備程序時否認前開盜版影音光碟係要販賣他人，辯
    稱編號3 部分僅有23片，不符合意圖銷售之數量，該盜版影
    音光碟係要送友人，另原判決附表編號4 部分，究屬被告重
    製或自他處取得未予說明云云。惟查，前開盜版影音光碟係
    燒拷後欲販賣他人等情，業據被告乙○○於刑案之警詢、偵
    查及原審時供承在卷，被告乙○○於偵查時尚供稱：因生活
    過不下去，所以才燒錄盜版光碟等語（見偵查卷第5 頁），
    被告乙○○既然生活已過不下去了，何以仍有餘力燒錄盜版
    光碟送友人，足見被告辯稱係欲送友人云云，已非可採。況
    被告二人經查獲之盜版之電影光碟為6 部影片，計有23片光
    碟，分別為片名頭號公敵6 片，眼鏡蛇的崛起4 片，變形金
    剛二有4 片、天外奇蹟4 片、哈利波特六有3 片、冰原歷險
    記三有2 片等情，有本院勘驗筆錄在卷可稽（見本院卷第36
    頁），足見每部影片重製數量均不只1 片，甚至有重製6 片
    者，再觀之卷附被告二人之帳冊記載批貨幾套多少錢等（見
    警詢卷第38頁），足見被告二人應係在販賣盜版光碟，至為
    明確。至附表一編號4 部分，並未經檢察官起訴，刑事案件
    原審亦未就該部分判決，被告乙○○所辯，尚屬誤會。是原
    告主張之事實，自堪信為真實。
  (二)次按「因故意或過失不法侵害他人之著作財產權或製版權
    者，負損害賠償責任。數人共同不法侵害者，連帶負賠償責
    任。前項損害賠償，被害人得依下列規定擇一請求：一、依
    民法第216 條之規定請求。但被害人不能證明其損害時，得
    以其行使權利依通常情形可得預期之利益，減除被侵害後行
    使同一權利所得利益之差額，為其所受損害。二、請求侵害
    人因侵害行為所得之利益。但侵害人不能證明其成本或必要
    費用時，以其侵害行為所得之全部收入，為其所得利益。依
    前項規定，如被害人不易證明其實際損害額，得請求法院依
    侵害情節，在新臺幣1 萬元以上1 百萬元以下酌定賠償額。
    如損害行為屬故意且情節重大者，賠償額得增至新臺幣5 百
    萬元。」，著作權法第88條定有明文。經查，本件被告乙○
    ○、丙○○未經原告同意或授權，重製上開盜版光碟販賣予
    不特定人，侵害原告之著作財產權，業如前述，則原告依著
    作權法第88條第1 項規定請求被告乙○○、丙○○連帶負損
    害賠償責任，即無不合。又關於賠償金額部分，原告因不易
    證明實際損害額，而依每一著作每一著作物20萬元，受侵害
    之影片共6 部，請求被告乙○○與被告丙○○連帶賠償120
    萬元，經本院審酌被告二人侵害原告著作財產權之期間為98
    年5 月間起至同年9 月29日止，又被告乙○○於本院審理時
    自承其販賣盜版光碟每片以35元至50元賣出，再酌以原告受
    侵害之視聽著作為如附表所示，及參酌被告乙○○、丙○○
    侵害原告財產權益之情節、所造成原告之損害、被告乙○○
    、丙○○所受之利益及兩造之資力等一切情事，認原告所請
    求之損害賠償額以每片2 萬元，合計12萬元為適當，逾此範
    圍之請求，為無理由，不應准許。
七、從而，原告請求被告應給付12萬元及自刑事附帶民事起訴狀
    繕本送達翌日，即99年4 月22日起至清償日止按年息5%計算
    之利息，為有理由，應予准許。逾此範圍，為無理由，應予
    駁回。又本件原告請求金額未逾150 萬元，本院判決後即確
    定，原告聲請供擔保宣告假執行，核無必要，應併予駁回。
八、至兩造其餘之攻擊或防禦方法，及未經援用之證據，經本院
    斟酌後，認為均不足以影響本判決之結果，自無逐一詳予論
    駁之必要，併此敘明。
據上論結，本件原告之訴一部有理由、一部無理由，依刑事訴訟
法第502 條、第498 條，智慧財產案件審理法第27條第2 項前段
，判決如主文。
中    華    民    國    99    年    6     月    9     日
                    智慧財產法院第一庭
                          審判長法  官  李得灶
                                法  官  熊誦梅
                                法  官  王俊雄
以上正本係照原本作成。
不得上訴。
中    華    民    國    99    年     6    月    9     日
                                書記官  王英傑


司法院資訊處製作；財團法人民間司法改革基金會備份。
